臺灣桃園地方法院刑事判決　　　　　　　95年度訴字第2798號
公　訴　人　台灣桃園地方法院檢察署檢察官
被　　　告　乙○○
　　　　　　甲　○　大陸地區.
　　　　　　　　　　（現羈押於臺灣桃園看守所龍潭女所）
上列被告因違反台灣地區與大陸地區人民關係條例等案件，經檢
察官聲請簡易判決處刑（95年度偵字第22433） ，經本院認有刑
事訴訟法第451 條之1 第4 項但書第2 款、第3 款之情形，改行
通常訴訟程序（95年度壢簡字第2177號），本院判決如下︰
    主  文
乙○○共同行使偽造私文書，足以生損害於公眾及他人，處有期
徒刑肆月，偽造之「雷小琴」署押壹枚沒收；又違反不得使大陸
地區人民非法進入臺灣地區之規定，處有期徒刑壹年貳月；應執
行有期徒刑壹年肆月，緩刑參年，偽造之「雷小琴」署押壹枚沒
收。
甲○共同行使偽造私文書，足以生損害於公眾及他人，處有期徒
刑肆月，如易科罰金，以銀元參佰元即新台幣玖佰元折算壹日，
偽造之「雷小琴」署押壹枚沒收；又違反人民入出境，應向內政
部警政署入出境管理局申請許可，未經許可，不得入出境之規定
，未經許可入境，處有期徒刑參月，如易科罰金，以新臺幣壹仟
元折算壹日，扣案之中華民國臺灣地區入出境許可證（許可證號
：0000000000號）壹張、中華人民共和國居民身份證壹張及護照
壹本，均沒收；應執行有期徒刑伍月，如易科罰金，以銀元參佰
元即新臺幣玖佰元折算壹日，偽造之「雷小琴」署押壹枚暨扣案
之中華民國臺灣地區入出境許可證（許可證號：0000000000號）
壹張、中華人民共和國居民身份證壹張及護照壹本，均沒收。
乙○○、甲○被訴行使使公務員登載不實文書部分，均無罪。
    事  實
一、乙○○與大陸地區人民雷小琴於民國94年（起訴書誤載為95
    年）1 月24日在大陸地區結婚，因雷小琴婚後不願來台照料
    乙○○之父，適有甲○為大陸地區人民，欲進入台灣境內打
    工，95年年初，乙○○遂透過大陸地區某旅行社人員之安排
    ，與甲○基於共同犯意聯絡，由甲○假冒雷小琴名義申請入
    境台灣以照料乙○○之父親。先於95年年初，甲○委由其大
    陸地區成年友人李遠紅，在大陸地區以人民幣1 萬元之代價
    購買雷小琴之假戶口後，再由甲○持向吉林省長春市公安局
    及相關單位申請雷小琴之居民身份證及護照（公訴人認該偽
    造私文書部分之行為，我國無審判權，故未予起訴）後，推
    由乙○○以大陸配偶雷小琴來台依親名義，於95年3 月底或
    4 月初某日，至內政部警政署入出境管理局（下稱入出境管
    理局）中部辦事處，在「大陸地區人民入出台灣地區申請書
    」上以填載雷小琴資料及貼上甲○相片，並於申請人欄偽造
    「雷小琴」署押1 枚之方式，併同上開不實之中華人民共和
    國居民身份證影本，無權代理而偽造雷小琴申請入出台灣地
    區之私文書，再交由不知情之成年民間代辦人員，持向內政
    部警政署入出境管理局（下稱入出境管理局）申請核准雷小
    琴入境，足以生損害於雷小琴及入出境管理局管理大陸地區
    人民入出境之正確性。經入出境管理局承辦公務員為實質審
    查後，准許假冒雷小琴之甲○入境，並於95年4 月4 日核發
    中華民國臺灣地區入出境許可證（許可證號：0000000000號
    ）。嗣於95年10月20日，乙○○至大陸地區廣東省深圳市與
    甲○會合，2 人即於同年月26日由深圳市出發至香港，甲○
    即持上開入出境許可證與乙○○一同搭乘長榮航空班機，於
    同（26）日（起訴書誤載為95年10月8 日）抵達台灣桃園中
    正國際機場，而使甲○非法入境台灣；甲○旋在桃園國際機
    場第二航廈接受入出境管理局人員面談，經入出境管理局人
    員發現甲○所持入出境許可證上相片與結婚證上雷小琴相片
    不一致，始查悉上情，並扣得甲○所有用以入境用之中華民
    國臺灣地局入出境許可證（許可證號：0000000000號）1 張
    、假冒雷小琴名義之中華人民國共和國居民身份證1 張及護
    照1 本。
二、案經內政部警政署航空警察局報請臺灣桃園地方法院檢察署
    偵查起訴。
    理  由
壹、程序部分：
一、刑事審判上之共同被告，係為訴訟經濟等原因，由檢察官或
    自訴人合併或追加起訴，或由法院合併審判所形成，其間各
    別被告及犯罪事實仍獨立存在，故共同被告對於其他共同被
    告之案件而言，為被告以外之第三人，本質上屬於證人。次
    按刑事訴訟法第159 條第1 項雖規定，被告以外之人於審判
    外之言詞或書面陳述，除法律有規定外，不得作為證據。惟
    同法第159 條之5 明定：「被告以外之人於審判外之陳述，
    雖不符前四條之規定，而經當事人於審判程序同意作為證據
    ，法院審酌該言詞陳述或書面陳述作成時之情況，認為適當
    者，亦得為證據。」、「當事人、代理人或辯護人於法院調
    查證據時，知有第一百五十九條第一項不得為證據之情形，
    而未於言詞辯論終結前聲明異議者，視為有前項之同意。」
    ，其立法理由在於傳聞證據未經當事人之反對詰問予以核實
    ，乃排斥其證據能力。惟當事人如放棄對原供述人之反對詰
    問權，於審判程序表示同意該等傳聞證據可作為證據，此時
    ，法院除認該傳聞證據欠缺適當性外，自可承認其證據能力
    。又當事人、代理人或辯護人於調查證據時，知有刑事訴訟
    法第159 條第1 項不得為證據之情形，卻表示「對於證據調
    查無異議」、「沒有意見」等意思，而未於言詞辯論終結前
    聲明異議者，應視為已有將該等傳聞證據採為證據之同意。
    最高法院93年度台上字第3533號、94年度台上字第2976號判
    決亦採同一見解。經查，本案被告乙○○、甲○與檢察官於
    本院審判期日，對本院一一提示之證據即：共同被告於警詢
    、偵查中及本院訊問、審理時之自白，暨「中華人民共和國
    結婚證書影本、居民身分證影本及居民身分證、護照」、「
    大陸地區人民進入臺灣地區旅行證申請書影本1 份」、「大
    陸地區人民入出臺灣地區申請書影本1 份」等，於言詞辯論
    終結前，均未就所調查之證據主張有刑事訴訟法第159 條第
    1 項不得為證據之情形，是參照上開說明要旨，上開經本院
    調查之證據，均有證據能力。
二、按「詰問權雖係被告基本訴訟防禦權之一種，仍許被告自由
    決定是否捨棄之。」最高法院95年度台上字第229 號判決採
    同一見解。又本院為保障被告對其他共同被告之對質詰問權
    ，於審理時特別詢問被告對於共同被告在警詢時、偵查中及
    本院之陳述，是否要對共同被告改列證人進行詰問、對質，
    被告均答稱：不用（見本院96年1 月19日審判筆錄），被告
    既已表明放棄詰問其他共同被告之權利，本件除被告本人外
    之共同被告上開於警詢時、偵查中、本院之陳述，對被告本
    人均得作為證據。
三、卷附「中華民國臺灣地區入出境許可證」、「入出境出境管
    理局000000 0000 及00000000000 收件號影像檔案資料2 份
    」、「入出境管理局最近六筆申請資料照片查詢」等件固屬
    被告以外之人在審判外所做之書面陳述，惟屬公務員職務上
    所製作之文書，依刑事訴訟法第159 條之4 第1 款規定，均
    為傳聞證據之例外，自得做為證據。
貳、有罪部分：
一、上開犯罪事實，業據被告乙○○、甲○於警詢、偵查中及本
    院訊問、審理時迭次坦認不諱，互核相符，並有出境管理局
    0000 000000 及00000000000 收件號影像檔案資料2 份、最
    近六筆申請資料照片查詢、中華人民共和國結婚證書影本1
    份、甲○假冒雷小琴名義之中華人民共和國居民身份證暨護
    照影本各1 份、大陸地區人民進入臺灣地區旅行證申請書影
    本1 份、大陸地區人民入出臺灣地區申請書影本1 份及甲○
    之中華人民共和國居民身分證影本1 份存於偵查卷可稽，並
    有中華民國臺灣地區入出境許可證、中華人民共和國居民身
    份證1 張及護照1 本扣案可佐，足認被告乙○○、甲○前揭
    具任意性之自白核與事實相符，綜上所述，本件事證明確，
    被告等犯行均堪以認定，應予依法論科。
二、被告甲○假冒雷小琴名義，推由被告乙○○填載大陸地區人
    民入出台灣地區申請書，並持向入出境管理行使之行為後，
    刑法及刑法施行法均有部分修正，並於95年7 月1 日施行。
    按行為後法律有變更者，適用行為時之法律。但行為後之法
    律有利於行為人者，適用最有利於行為人之法律，刑法第2
    條第1 項定有明文，此條規定乃與刑法第1 條罪刑法定主義
    契合，而貫徹法律禁止溯及既往原則，係規範行為後法律變
    更所生新舊法律比較適用之準據法，是刑法第2 條本身雖經
    修正，但刑法第2 條既屬適用法律之準據法，本身尚無比較
    新舊法之問題，應一律適用裁判時之現行刑法第2 條規定以
    決定適用之刑罰法律，先予辨明。就本件涉及之刑罰法律變
    更如下：修正前刑法第41條第1 項前段規定：「犯最重本刑
    為5 年以下有期徒刑以下之刑之罪，而受6 個月以下有期徒
    刑或拘役之宣告，因身體、教育、職業、家庭之關係或其他
    正當事由，執行顯有困難者，得以1 元以上3 元以下折算一
    日，易科罰金。」又被告行為時之易科罰金折算標準，修正
    前罰金罰鍰提高標準條例第2 條前段（現已刪除）規定，就
    其原定數額提高為100 倍折算1 日，則本件被告行為時之易
    科罰金折算標準，應以銀元300 元即新臺幣900 元折算1 日
    ；修正後刑法第41條第1 項前段則規定：「犯最重本刑為5
    年以下有期徒刑以下之刑之罪，而受6 個月以下有期徒刑或
    拘役之宣告者，得以新臺幣1,000 元、2, 000元或3,000 元
    折算1 日，易科罰金。」此項修正屬科刑規範事項之變更，
    其折算標準為裁判時所應諭知，亦屬法律變更，修正前之規
    定對被告甲○並無不利。揆諸修正後刑法第2 條第1 項之「
    從舊、從輕」原則，比較上開修正前後刑法之規定，應適用
    被告甲○行為時之法律，即修正前刑法之相關規定。
三、被告甲○假冒雷小琴之名義，推由乙○○填載大陸地區人民
    入出台灣地區申請書，並於其上偽造「雷小琴」之署押，而
    持向入出境管理局申請核准甲○所假冒之「雷小琴」入境，
    核被告乙○○、甲○所為，係犯刑法第216 條、第210 條之
    行使偽造私文書罪。被告乙○○、甲○利用不知情之成年民
    間代辦人員持上開偽造申請書向入出境管理局辦理甲○所假
    冒之「雷小琴」入境之申請事項，為間接正犯。被告乙○○
    、甲○間，就上開犯行，有犯意聯絡及行為分擔，均應依修
    正後刑法第28條規定論以共同正犯（參照最高法院95年度台
    上字第5599號判決意旨）。被告乙○○、甲○偽造「雷小琴
    」署押為偽造私文書之階段行為，不另論罪。被告乙○○、
    甲○上開犯行之犯罪事實，業經檢察官於聲請簡易判決處刑
    書上載明甚詳，雖未記載起訴法條，仍應認為業經起訴，本
    院自應予以審究，且經本院依刑事訴訟法第95條之規定告知
    被告此部分之罪名，予渠等辯解之機會，已充分保障渠等防
    禦權利，故本院得逕行引用前開法條論罪科刑，附此指明。
    又按臺灣地區與大陸地區人民關係條例第15條第1 款規定：
    「不得使大陸地區人民非法進入臺灣地區」，被告乙○○使
    大陸地區人民甲○非法進入臺灣地區之所為，係犯臺灣地區
    與大陸地區人民關係條例第79條第1 項之違不得使大陸地區
    人民非法進入臺灣地區規定之罪；另按大陸地區人民非經主
    管機關許可，不得進入臺灣地區，臺灣地區與大陸地區人民
    關係條例第10條第1 項雖有明文，惟對於該大陸地區人民違
    法入境行為，同條例並未設有刑罰之規定。而國家安全法第
    6 條第1 項（即違反同法第3 條第1 項未經許可入出境）及
    入出國及移民法第54條對於未經許可入出國境者，則均設有
    處罰之規定。依國家安全法第1 條第1 項「為確保國家安全
    ，維護社會安定特制定本法。」、第3 條第1 項：「人民入
    出境，應向內政部警政署入出境管理局申請許可。未經許可
    者不得入境」，其立法之目的在確保國家安全，且對於適用
    對象之「人民」，並未為限縮性解釋，因之臺灣地區人民、
    大陸地區人民均有其適用，應無疑義；而88年5 月21日公布
    之入出國及移民法，全文共70條，其第54條規定：「未經許
    可入出國或受禁止出國處分而出國者，處．．．」，惟大陸
    地區人民有無該法之適用，則有爭論。依該法第3 條之定義
    解釋，其第1 款所稱之「國民」係指居住臺灣地區設有戶籍
    或僑居國外之具有中華民國國籍者。又該條立法理由謂，國
    民包括居住台灣地區、大陸地區、僑居國外及居住港澳之國
    民；其中大陸地區之國民及居住香港之國民，依同法第1 條
    末段規定，應適用台灣地區與大陸地區人民關係條例及香港
    澳門關係條例等相關規定。準此可知，該法於立法時已排除
    「大陸地區人民」及「港澳地區人民」之適用。又觀之台灣
    地區與大陸地區人民關係條例第2 條規定：「二、大陸地區
    ：指台灣地區以外之中華民國領土。」，佐以入出國及移又
    入出國及移民法施行細則第2 條規定：「本法所稱入出國，
    在國家統一前，係指入出台灣地區。」，可知入出國及移民
    法所謂「入出國」係指入出中華民國領土，只是基於特殊國
    情使然，將之限縮於入出台灣地區，不可執此擴張解釋而謂
    大陸地區人民進出台灣地區係屬入出國，或謂大陸地區人民
    屬入出國及移民法之「外國人」。再參以入出國及移民法第
    54條規範關於未經許可入出國（境）之構成要件及刑度與國
    家安全法第6 條之規定並無差異，而前者係後法，顯係攀附
    後者之規定而定，苟若前者所規範之對象涵括大陸地區人民
    ，則後者既為前者所涵攝在內，已無存在之必要，立法者何
    以在立法制定前者時，未一併刪除後者之規定，可知前者所
    規範之對象並未包含大陸地區人民，而應由後者補其不足。
    綜上所述，被告甲○係大陸地區人民，未向內政部警政署入
    出境管理局申請許可，擅自假冒雷小琴名義入境，係違反國
    家安全法第3 條第1 項規定，應依同法第6 條第1 項論處。
    被告乙○○、甲○所犯上開二罪，各犯意各別，行為互殊，
    均應分論併罰。爰審酌被告乙○○因其大陸配偶雷小琴不願
    來台，而安排要來台打工之大陸地區人民甲○假冒雷小琴名
    義入境照料其父之動機，及渠等智識程度非高，違反規定，
    以冒名方式使甲○進入台灣地區，有礙於政府對國家安全之
    維護，惟甫入境即被查獲，無實際從事危害國家安全之事，
    所生危害非鉅，且犯後自白犯行，態度尚佳等一切情狀，分
    別量處如主文所示之刑，並就被告甲○所處之刑，分別依行
    為時之修正前刑法第41條第1 項前段暨修正前罰金罰鍰提高
    標準條例第2 條規定、修正後刑法第41條第1 項前段，諭知
    易科罰金之折算標準。並均定渠等應執行之刑，及就被告甲
    ○執行刑部分，依有利於被告之原則，依修正前刑法第41條
    第1 項前段暨修正前罰金罰鍰提高標準條例第2 條規定，諭
    知易科罰金之折算標準【最高法院72年度第9 次刑事庭會議
    決議（一）參照】。又被告乙○○前未曾因故意犯罪受有期
    徒刑以上刑之宣告，有臺灣高等法院被告前案紀錄表1 件在
    卷可足憑，其因大陸配偶不願來台照料父親，一時失慮，致
    罹刑典，且坦承犯行，審其經此教訓，應能知所警惕，而無
    再犯之虞，本院認其所受之刑之宣告以暫不執行為適當，爰
    併諭知緩刑如主文所示，以啟自新，並觀後效。
三、被告乙○○、甲○偽造之「大陸地區人民入出臺灣地區申請
    書」1 份，雖為供被告犯罪之用，惟既已交付入出境管理局
    受理、審查，復為該機關所歸檔，則已非被告所有，不另宣
    告沒收，惟其上偽造之「雷小琴」署押1 枚，不問屬於犯人
    所有與否，應依刑法第219 條規定，於被告乙○○、甲○行
    使偽造私文書罪主刑項下，併為沒收之諭知。又扣案之「中
    華民國臺灣地區入出境許可證」（許可證號：0000000000號
    ）1 張、「中華人民共和國居民身份證（雷小琴名義）」1
    張、「中華民國人民共和國護照（雷小琴名義）」1 本，均
    屬被告甲○所有供非法入境臺灣地區所用之物，爰在其非法
    入境罪主刑項下宣告沒收。
參、無罪部分：
一、公訴意旨另略以：被告乙○○、甲○基於共同犯意聯絡，由
    乙○○以大陸配偶雷小琴來台依親名義，於95年4 月間某日
    在「大陸地區人民入出台灣申請書」上以填載雷小琴資料及
    貼上甲○相片之方式，併同上開偽造之身分文件，持向內政
    部警政署入出境管理局（下稱入出境管理局）申請核准雷小
    琴入境，使該管不知情之承辦公務員，將上揭不實事項登載
    於職務上所掌管之登記文件及簿冊，並核發內容不實之中華
    民國台灣地區入出境許可證，足生損害於入出境管理局對於
    大陸地區人民在台居留管理之正確性。嗣於95年10月26日（
    起訴書誤載為8 日），甲○持上開內容不實之入出境許可證
    欲入境時，因入出境許可證上相片與結婚證上相片不一致，
    為入出境管理局公務員面談時，發覺有異，始查悉上情。因
    認被告乙○○、甲○另涉犯行使使公務員登載不實文書罪嫌
    。
二、按犯罪事實應依證據認定之，無證據不得認定犯罪事實，又
    不能證明被告犯罪者，應諭知無罪之判決，刑事訴訟法第15
    4 條第2 項、第301 條第1 項分別定有明文。此所謂認定犯
    罪事實之證據，係指足以認定被告確有犯罪行為之積極證據
    而言，該項證據自須適合於被告犯罪事實認定，始得採為斷
    罪資料。苟未能發現相當證據，或證據不足以證明，自不能
    以推測或擬制之方法，以為裁判基礎（最高法院29年上字第
    3105號、40年台上字第86號判例意旨參照）。又按，刑法第
    214 條所謂使公務員登載不實事項於公文書罪，須一經他人
    之聲明或申報，公務員即有登載之義務，並依其所為之聲明
    或申報而為登載，而屬不實事項者，始足構成，若其所為聲
    明或申報，公務員尚須為實質之審查，以判斷其真實與否，
    始得為一定之記載者，即非本罪所稱之使公務員登載不實，
    最高法院73年度臺上字第1710號判例足資參照。
三、被告乙○○、甲○固坦承有由被告甲○假冒為被告乙○○大
    陸地區配偶雷小琴，而由被告乙○○以大陸地區配偶雷小琴
    來台依親名義，申請被告甲○入境臺灣地區，而使入出境管
    理局承辦之公務員誤為核發甲○假冒雷小琴名義之「中華民
    國臺灣地區入出境許可證」等事實。惟查，大陸地區人民，
    須經主管機關許可始得進入臺灣地區，臺灣地區與大陸地區
    人民關係條例第10條第1 項定有明文。而主管機關內政部亦
    訂定「大陸地區人民進入臺灣地區許可辦法」以資規範；依
    該辦法第15條之規定，欲申請進入臺灣地區者須備齊一定之
    證件；且依同辦法第19條第1 項第6 款之規定，持有偽造、
    變照之文書、相片申請者，得不予許可大陸地區人民進入臺
    灣地區之申請；又依同辦法第23條之規定，對於申請人所檢
    附大陸地區製作之文書，應經特定之團體查證、驗證，顯見
    入出境管理局對該類申請案件具有實質審查權限，非僅能作
    形式上之審查，一經申請人提出申請文件即予准許。本件被
    告乙○○、甲○以不實之文件，向入出境管理局申請甲○假
    冒雷小琴名義進入臺灣地區，使承辦公務員於所掌管之入出
    境許可證申請書等公文書上審核，准許甲○以雷小琴名義進
    入臺灣地區，並發給中華民國臺灣地區入出境許可證，因入
    出境管理局對是項入境申請有實質審核之權，已如前述，被
    告乙○○、甲○所為，本不構成刑法第214 條之使公務員登
    載不實罪，嗣於95年10月26日被告乙○○、甲○持上開不實
    之中華民國臺灣地區入出境許可證入境臺灣所為，亦不成立
    刑法第216 條、214 條行使使公務員登載不實文書罪，公訴
    人認此部分與前開論罪科刑部分為數罪關係，本院自應就此
    部分為無罪之諭知。
據上論斷，應依刑事訴訟法第299 條第1 項前段、第301 條第1
項，臺灣地區與大陸地區人民關係條例第79條第1 項，國家安全
法第3 條第1 項、第6 條第1 項，刑法第216 條、第210 條、第
219 條，修正後刑法第2 條第1 項前段、第11條前段、第28條、
第41項第1 項前段、第51條第5 款、第38條第1 項第2 款、第74
條第1 項第1 款，修正前第41條第1 項前段，修正前罰金罰鍰提
高標準條例第2 條，判決如主文。
本案經檢察官蔡正雄到庭執行職務。
中　　華　　民　　國　　96　　年　　1 　　月　　22　　日
            刑事第九庭    審判長法　官　何信慶
                                法  官  曾家貽
                                法  官  胡芷瑜
以上正本證明與原本無異
如不服本判決書應於送達後10日內向本院（應附繕本）提出上訴
狀。
                                書記官　田宜芳
中　　華　　民　　國　　96　　年　　1 　　月　　22　　日
附錄論罪科刑依據之法條：
臺灣地區與大陸地區人民關係條例第79條第1項（罰則）
違反第 15 條第 1 款規定者，處 1 年以上 7 年以下有期徒刑，
得併科新臺幣一百萬元以下罰金。意圖營利而犯前項之罪者，處
3 年以上10年以下有期徒刑，得併科新臺幣五百萬元以下罰金。
臺灣地區與大陸地區人民關係條例第15條第1款（禁止行為）
下列行為不得為之：
一  使大陸地區人民非法進入臺灣地區。
國家安全法第3條第1項
人民入出境，應向內政部警政署入出境管理局申請許可。未經許
可者，不得入出境。
人民申請入出境，有左列情形之一者，得不予許可：
　一　經判處有期徒刑以上之刑確定尚未執行或執行未畢，或因
      案通緝中，或經司法或軍法機關限制出境者。
　二　有事實足認為有妨害國家安全或社會安定之重大嫌疑者。
      但曾於台灣地區設籍，在民國三十八年以後未在大陸地區
      設籍，現居住於海外，而無事實足認為有恐怖或暴力之重
      大嫌疑者，不在此限。
　三　依其他法律限制或禁止入出境者。
國家安全法第6條第1項
違反第 3 條第 1 項規定未經許可入出境者，處 3 年以下有期徒
刑、拘役或科或併科新臺幣 9 萬元以下罰金。
中華民國刑法第210條（偽造變造私文書罪）
偽造、變造私文書，足以生損害於公眾或他人者，處 5 年以下有
中華民國刑法第216條（行使偽造變造或登載不實之文書罪）
行使第 210 條至第 215 條之文書者，依偽造、變造文書或登載
不實事項或使登載不實事項之規定處斷。
中華民國刑法第219條（沒收之特例）
偽造之印章、印文或署押，不問屬於犯人與否，沒收之。
